【裁判字號】    96,訴,2535
【裁判日期】    971111
【裁判案由】    毒品危害防制條例
【裁判全文】
臺灣板橋地方法院刑事判決              96年度訴字第2535號
公  訴  人  臺灣板橋地方法院檢察署檢察官
被      告  戊○○
選任辯護人  林啟瑩律師
            張靜怡律師
上列被告因違反毒品危害防制條例案件，經檢察官提起公訴（96
年度偵續字第178 號），本院判決如后 ：
    主  文
戊○○販賣第二級毒品，未遂，處有期徒刑年捌月。扣案之黃
色錠陸顆（含MDA 及MDMA成分，驗餘毛重壹點捌陸公克）沒收銷
燬，愷他命壹拾陸包（驗餘淨重陸點捌陸公克）、門號為000
0000000號SIM 卡壹張均沒收。
    事  實
一、戊○○於民國95年10月間，以每包愷他命（即第三級毒品Ke
    tamine）新臺幣（下同）550 元，及每顆黃色錠（含第二級
    毒品MDA 及MDMA成分，俗稱搖頭丸）250 元之代價，向綽號
    「阿福」之男子購得愷他命（Ketamine）及上開黃色錠後，
    竟意圖營利，並基於販賣第二級毒品及第三級毒品之犯意，
    於95年10月29日凌晨1 時許，駕駛車牌號碼7480－MQ號之自
    小客車，至臺北縣永和市○○路○ 段85號統一超商前，欲以
    上開所購得之黃色錠（含第二級毒品MDA 及MDMA成分，俗稱
    搖頭丸）及愷他命（即第三級毒品Ketamine）販售予丙○○
    ，嗣同日凌晨2 時3 分許，丙○○前往上開便利商店附近，
    以門號0000000000號行動電話發送簡訊內容為「你在附近嗎
    」予戊○○使用之門號0000000000號行動電話，經戊○○回
    電告以所在，戊○○與丙○○遂於上址見面，丙○○向戊○○表明欲購買搖頭丸4 顆及愷他命1 包，戊○○即以每顆黃
    色錠（含第二級毒品MDA 及MDMA成分，俗稱搖頭丸）300 元
    ，及每包愷他命（即第三級毒品Ketamine）1000元之價格欲
    販售予丙○○，丙○○即進入上開車輛之副駕駛座處，坐於
    前開車輛駕駛座上之戊○○遂取出4 顆黃色錠（含第二級毒
    品MDA 及MD MA 成分）及愷他命（即第三級毒品Ketamine）
    1 包（約0.6 公克），正欲交付予丙○○時，適為埋伏於旁
    之員警當場查獲而未遂，戊○○為規避刑責，遂將本欲交付
    丙○○之上開4 顆黃色錠丟擲於上開車輛車門旁，並將所欲
    交付予丙○○之愷他命（即第三級毒品Ketamine）1 包置於
    駕駛座之座椅下，惟仍為警發現，嗣經警扣得戊○○所有供
    販賣之黃色錠6 顆（含MDA 及MDMA成分，驗餘毛重1.86公克
    ）、愷他命16包（驗餘淨重6.86公克），及戊○○所有供販
    賣上開毒品所使用之門號為0000000000號SIM 卡1 張，並自
    丙○○身上扣得其本欲交付戊○○之買賣毒品價款2200元。
二、案經臺北市政府警察局信義分局報請臺灣板橋地方法院檢察
    署檢察官偵查起訴。
    理  由
甲、證據能力部分：
一、按被告之自白，非出於強暴、脅迫、利誘、詐欺、疲勞訊問
    、違法羈押或其他不正之方法，且與事實相符者，得為證據
    ，刑事訴訟法第156 條第1 項定有明文。本件被告戊○○於
    本院審理時抗辯：因警方拿椅子嚇伊，且警方說如果伊承認
    就不告伊，方於警詢時為自白云云；惟查，檢察官於偵查時
    已勘驗本件被告之警詢錄影帶，勘驗結果為：「錄影帶共計
    2 捲，錄影音過程係一員警（甲○○）單獨詢問被告並同時
    繕打筆錄，員警均先將問題輸入後，方唸出問題詢問被告，
    依被告回答將其所言內容鍵入，並有與被告確認其紀錄是否
    有誤，使被告瞭解後，方繼續下一問題之詢問，時有讓被告
    觀看其打字之螢幕（如被告回答查獲過程之內容時），錄影
    音過程並無中斷之情事，詢問警員態度尚稱懇切，並無任何
    言語恫嚇或肢體衝突、拿椅子等物品威嚇被告之情形，記載
    內容與被告之回答相符，應無不法取供之情事」，此有96年
    5 月23日檢察官勘驗筆錄可稽（見96年度偵續字第178 號偵
    查卷第27頁），參以證人即本件承辦警員甲○○、丁○○、
    乙○○均於本院審理時證述：於製作被告警詢筆錄時並未拿
    椅子嚇被告，或對被告言及只要承認就不告他等語（見本院
    97年10月14日審判筆錄第8 頁、第10頁、第12頁），即難認
    被告之警詢自白係出於強暴、脅迫、利誘等不正方法，被告
    抗辯其警詢時之自白係出於警方之脅迫等節，洵不足採，被
    告之警詢自白應有證據能力。
二、次按92年9 月1 日施行之刑事訴訟法，已酌採英美法系之傳
    聞法則，於第159 條第1 項明定被告以外之人，於審判外之
    言詞或書面陳述，除法律有規定者外，不得作為證據。而本
    法所規定傳聞法則之例外，其中就被告以外之人於偵查中向
    檢察官所為之陳述，因檢察官代表國家偵查犯罪時，原則上
    當能遵守法定程序，故於第159 條之1 第2 項明定「除顯有
    不可信之情況者外」，得為證據；又被以外之人於檢察事務
    官、司法警察官或司法警察調查中所為之陳述，與審判中不
    符時，其先前之陳述具有較可信之特別情況，且為證明犯罪
    事實存否所必要者，得為證據，刑事訴訟法第159 條之2 亦
    有明文。又所謂「顯有不可信之情況者」、「具有較可信之
    特別情況」，係指陳述是否出於供述者之真意、有無違法取
    供情事之信用性而言，法院應審酌被告以外之人於陳述時之
    外在環境及情況加以觀察其信用性，據以判斷該傳聞證據是
    否有顯不可信或有特別可信之情況而例外具有證據能力，並
    非對其陳述內容之證明力如何加以論斷，二者之層次有別，
    不容混淆。經查，證人丙○○固於本院審理時證稱：伊於警
    察局一開始是跟警察說伊是託被告買毒品，警察叫伊要承認
    是跟被告買的，不然要讓伊工作沒得做云云（見本院97年10
    月21日審判筆錄第7 頁），然證人即負責製作證人丙○○警
    詢筆錄之警員甲○○於本院審理時證述其於製作證人丙○○
    筆錄時，並未施以強暴、脅迫等不正方法等情（見本院97年
    10月14日審判筆錄第8 頁），矧檢察官於偵查時亦勘驗證人
    丙○○之警詢錄影帶，勘驗結果為：「(二)前開錄影帶共計1
    捲，錄影音過程係一員警（甲○○）單獨詢問並打字紀錄，
    錄影音過程並無中斷之情事，詢問警員態度尚稱懇切，並無
    任何言語恫嚇或肢體衝突、拿椅子等物品威嚇之情形，記載
    內容與受詢問人之回答相符，應無不法取供之情事。(三)丙○○於受詢問時，承認是朋友託他以2200元向戊○○買毒品，
    並當場交出現金2200元給警方扣案」，此有96年5 月24日檢
    察官勘驗筆錄可稽（見96年度偵續字第178 號偵查卷第35頁
    ），參諸證人丙○○於本院審理時所為之證述，多所附和被
    告之說詞，顯有偏袒被告（詳如後述），其上開證詞之可信
    度甚低，且丙○○之警詢過程既經全程錄影並製成錄影帶，
    該錄影帶內容自較證人丙○○於事隔多時後所為之陳述客觀
    可信，則依證人丙○○之警詢錄影帶內容，證人丙○○於警
    詢向警方為陳述時，心理既未受強制，亦無受外力干擾，又
    證人丙○○於本院審理時亦證述其於偵查時並未遭強暴、脅
    迫等情（見本院97年10月21日審判筆錄第7 頁），難認其於
    警詢、偵查時之供證顯有不可信之情形。是以證人丙○○於
    警詢、偵查時所為之陳述，即有證據能力，被告抗辯證人丙○○於警詢、偵查時之陳述無證據能力云云，亦不足採。
三、再按被告以外之人於審判外之言詞或書面陳述，除法律有規
    定者外，不得作為證據，刑事訴訟法第159 條第1 項定有明
    文。又被告以外之人於審判外之陳述，雖不符同法第159 條
    之1 至第159 條之4 之規定，但經當事人於審判程序同意作
    為證據，法院審酌該言詞陳述或書面陳述作成時之情況，認
    為適當者，亦得為證據；當事人、代理人或辯護人於法院調
    查證據時，知有第159 條第1 項不得為證據之情形，而未於
    言詞辯論終結前聲明異議者，視為有前項之同意，刑事訴訟
    法第159 條之5 亦有明文。經查，本件判決所援引證人丁○○於偵查時之陳述，雖屬被告以外之人於審判外之陳述，而
    為傳聞證據，惟被告於本院準備程序中並未爭執，且迄至言
    詞辯論終結前亦未再聲明異議，本院審酌上開證據資料製作
    時之情況，尚查無違法不當及證明力明顯過低之瑕疵，亦認
    為以之作為證據應屬適當，故揆諸前開法律規定與說明，爰
    逕依刑事訴訟法第159 條之5 規定，認前揭證據資料有證據
    能力。
乙、實體方面：
一、訊據被告戊○○固對其於上開時、地遭警查獲之黃色錠6 顆
    、愷他命16包為其所持有，且於查獲當時欲將其中黃色錠4
    顆、愷他命1 包交付予丙○○等情坦承不諱，惟矢口否認有
    何販賣第二級毒品及第三級毒品之犯行，辯稱：伊在遭警查
    獲前一星期即與丙○○約定好要合資購買搖頭丸及愷他命，
    且在遭警查獲前一星期，就已經把伊與丙○○及其他朋友共
    同購買毒品的錢交給綽號「阿福」之人，伊於查獲當天僅是
    將丙○○所合資購買之搖頭丸4 顆及愷他命1 包交給丙○○
    ，丙○○是要買二千多元的搖頭丸及愷他命，之前因為伊錢
    已經先付，也先向丙○○收過錢云云；經查：
  (一)上揭被告販賣黃色錠4 顆（含第二級毒品MDA 及MDMA成分，
    ）、第三級毒品愷他命1 包予丙○○之事實，業據被告於警
    詢時供承：於本（29）日約2 時許，丙○○（綽號小毛）撥
    打伊行動電話0000000000並傳有簡訊，稱其在永和市○○路
    ○ 段85號統一超商前等伊，伊與他見面後得知他要向伊購買
    K 他命1 包及4 顆搖頭丸，伊即叫他上車，伊所駕駛之7480
    -MQ 自小客已於1 時許就停於該處，伊正拿取搖頭丸4 顆握
    於左手中，另外右手拿一包K 他命，正欲交易，但伊尚未收
    取他購毒之金錢，預計販售價格2200元，就經警發現並命伊
    開啟車門接受盤查，然此時伊就將欲販售與丙○○之K 他命
    置於駕駛座椅下，另於開啟車門時伊將搖頭丸4 顆丟棄於車
    旁，經警當場發現後，警方即命伊自行交付伊所持有之毒品
    ，伊配合警方，經伊自行由駕駛座下取出有K 他命16包及搖
    頭丸2 顆交付予警方人員，全部共經警查獲有K 他命毒品16
    包及搖頭丸6 顆．．伊是向綽號「阿福」男子所購得毒品，
    伊不知他真實姓名年籍，知道他住樹林監理所之大馬路且於
    當鋪旁，是伊撥打他0000000000、0000000000電話給他，相
    約至他家樓下購買後伊再販售，K 他命購入約計1 包550 元
    ，伊出售予他人800 至1000元之不等價格，搖頭丸購入1 顆
    250 元，出售價格為300 元等語（見95年度偵字第25103 號
    偵查卷第18頁至第19頁），核與證人丙○○於警詢時證稱：
    於本（29）日約2 時許，伊撥打戊○○（綽號阿泰）行動電
    話09 28-l23334並傳有簡訊，告知在永和市○○路○ 段85號
    統一超商前等他，伊與他見面後告知他要購買K 他命1 包及
    4 顆搖頭丸，伊即和他上車，欲向他購買毒品，然此時戊○○正拿取搖頭丸4 顆握於左手中，右手拿一包K 他命，正欲
    交易，但伊尚未給予他購毒之金錢，預計購買價格2200元，
    就經警發現並命伊等開啟車門接受盤查，然此時戊○○就將
    欲販售伊之K 他命置於駕駛座椅下，另於開啟車門時戊○○
    將搖頭丸4 顆丟棄於車旁，經警當場發現後，警方即命伊等
    二人自行交付所持有之毒品，戊○○配合警方，自行由駕駛
    座下取出有K 他命16包及搖頭丸2 顆交付予警方人員，全部
    共經警查獲有K 他命毒品16包及搖頭丸6 顆，警方盤查時伊
    未持有任何毒品，因伊與戊○○上車後，他知道伊要向他購
    買K 他命1 包及4 顆搖頭丸，但他正於拿取伊要購買之毒品
    時，即遭警盤查，未交易完畢等語（見95年度偵字第25103
    號偵查卷第10頁），及於檢察官內勤訊問時所供證：伊有被
    警方查獲，該處是在超商前面，伊在等朋友阿泰，阿泰就是
    戊○○，伊要跟他買搖頭丸及K 他命，搖頭丸是300 元1 顆
    ，K 他命是1000元一小袋，重量約0.6 公克等語（見95年度
    偵字第25103 號偵查卷第50頁），均屬相符，並有戊○○所
    有供販賣上開毒品所用門號為0000000000號SIM 卡1 張，及
    丙○○本欲交付戊○○之買賣毒品價款2200元足資佐證，而
    當場查獲之黃色錠6 顆（驗餘毛重1.86公克）及白色粉末16
    包（驗餘淨重6.86公克），經送臺北市政府警察局檢驗，該
    黃色錠經隨機選取2 顆，均檢出第二級毒品MDA 及MDMA成分
    ，而白色粉末亦經隨機選取4 包，均檢出第三級毒品Ketami
    ne，有該局96年2 月6 日北市鑑毒字第915 號鑑驗通知書1
    紙附卷足憑（見本院卷第62頁）。
  (二)次查，證人丙○○嗣於偵查及本院審理時附和被告，而證述
    其係託被告幫伊買毒品云云（見95年度偵字第25103 號偵查
    卷第51頁、第87頁，及本院97年10月21日審判筆錄第4 頁）
    ，惟證人丙○○於於偵查及本院審理時所證述其託被告買4
    顆搖頭丸及K 他命1 包，搖頭丸1 顆價格為250 元，K 他命
    1 包價格為800 元乙節（見95年度偵字第25103 號偵查卷第
    87頁，及本院97年10月21日審判筆錄第4 頁），即與被告於
    本院準備程序時所供述：丙○○是要買二千多元的搖頭丸及
    K 他命云云（見本院卷第106 頁）齟齬，且證人丙○○於本
    院審理時證稱：「（問：為警查獲當天你所要買的毒品，是
    何時開始跟被告聯絡買賣毒品？）大概在被警查獲前一星期
    左右，我是打電話跟被告聯絡，我手中的被告電話號碼就只
    有壹支而已，也是我傳簡訊給被告的那支電話。」、「（問
    ：你和被告約在何處見面？）被警查獲前一星期我就跟被告
    說，要四顆搖頭丸及壹包Ｋ他命，直到被警查獲前這段期間
    我都沒有和被告見面，直到查獲當天，我到舞廳沒有看到被
    告，我打電話問被告到否，他說快到了，因為之前我都是和
    被告在舞廳見面，那天我才會到那邊，但是查獲前一星期並
    沒有和被告約定時間及地點。」等語（見本院97年10月21日
    審判筆錄第6 頁），則依證人丙○○之上開證詞，丙○○於
    為警查獲前一星期僅以電話與被告聯繫所需毒品事宜後，迄
    至95年10月29日為警查獲被告欲交付上開毒品予丙○○，該
    段期間丙○○均未與被告見面，則丙○○斷不可能將買賣毒
    品之價款交予被告，此亦與被告於本院審理時所辯其於為警
    查獲前已先向丙○○收取合資購買毒品之價款乙節扞格。本
    院再質之證人丙○○於警詢、偵查時是否有遭到強暴、脅迫
    等不正方法取證，證人丙○○證稱：當時伊被帶去警察局，
    把伊帶去另外一個房間，要伊好好配合，要伊承認是伊跟被
    告買的，一開始伊跟警察說，伊是要幫人家買的，警察叫伊
    要承認跟被告買，伊是說伊託被告買的，但是警察不相信，
    伊剛才說錯了，一開始伊跟警察說伊是託被告買的，警察叫
    伊要承認是跟被告買的，不然要讓伊的工作沒得做，至於在
    檢察官訊問時，沒有對伊施以強暴、脅迫云云（見本院97年
    10月21日審判筆錄第6 頁），然證人即負責製作證人丙○○
    警詢筆錄之警員甲○○於本院審理時已證述其於製作證人丙○○筆錄時，並未施以強暴、脅迫等不正方法等情（見本院
    97年10月14日審判筆錄第8 頁），且檢察官於偵查時亦勘驗
    證人丙○○之警詢錄影帶，勘驗結果為：「(二)前開錄影帶共
    計1 捲，錄影音過程係一員警（甲○○）單獨詢問並打字紀
    錄，錄影音過程並無中斷之情事，詢問警員態度尚稱懇切，
    並無任何言語恫嚇或肢體衝突、拿椅子等物品威嚇之情形，
    記載內容與受詢問人之回答相符，應無不法取供之情事。(三)
    丙○○於受詢問時，承認是朋友託他以2200元向戊○○買毒
    品，並當場交出現金2200元給警方扣案」，此有96年5 月24
    日檢察官勘驗筆錄可稽（見96年度偵續字第178 號偵查卷第
    35頁），則依證人丙○○之警詢錄影帶內容，證人丙○○於
    警詢時並無何遭警方脅迫等情事，該錄影帶內容自較證人丙○○於事隔多時後所為之陳述客觀可信，是以證人丙○○所
    證述其於警詢時遭警員施以脅迫乙節，難令本院遽信。再衡
    以證人即查獲本案之警員丁○○於偵查時證稱：伊等先前即
    已知永和TEMPO 舞廳外常有毒品交易，當天有排肅毒勤務，
    伊等3 人即前往該地查緝，伊跟乙○○當天快兩點時在永和
    路85號處發現有台自小客停在該地，該車一點多時即已停在
    該處，而且沒有熄火並併排停車，伊與乙○○即上前盤查，
    就見到戊○○跟丙○○在車內，當時他們車窗是關起來的，
    但由前方擋風玻璃可看到裡面情形，伊等看到戊○○拿一包
    疑似毒品東西，伊等就出示證件表明身份，並請另一位同事
    甲○○來支援，伊等3 人一起上前盤查，就看到戊○○把毒
    品丟置車外車門旁。伊等即發現該物為搖頭丸，伊等就將搖
    頭丸撿起，並在戊○○座位下發現K 他命，丙○○尚未掏錢
    出來，扣案現金是丙○○自己拿出來，並承認要拿這些錢來
    買毒品等語（見95年度偵續字第178 號偵查卷第17頁至第18
    頁），參以丙○○所使用門號0000000000號行動電話，於95
    年10月29日2 時3 分許，確有發送簡訊內容為「你在附近嗎
    」予戊○○使用之門號0000000000號行動電話等情，此有臺
    灣大哥大資料查詢表及檢察官96年5 月8 日勘驗筆錄可稽（
    見95年度偵字第25103 號偵查卷第72頁，及96年度偵續字第
    178 號偵查卷第4 頁至第9 頁），凡此均與證人丙○○及被
    告於警詢所陳渠等於為警查獲當天2 時許，先由丙○○傳送
    簡訊後相約見面，並交易毒品，嗣因為警發現致未能完成交
    易乙節相符，證人丙○○於警詢及檢察官內勤訊問時所為之
    上開證詞，應堪採信，被告於警詢時之自白，核與事實相符
    ，證人丙○○嗣於偵查及本院審理時翻異前詞，即係事後迴
    護被告之詞，不足採信。
  (三)再查，被告係以每包愷他命550 元，及每顆黃色錠（含第二
    級毒品MDA 及MDMA成分，俗稱搖頭丸）250 元之代價，向綽
    號「阿福」之男子購得愷他命（Ketamine）及黃色錠，業據
    被告於警詢時供述甚明（見95年度偵字第25103 號偵查卷第
    19頁），則被告再以每顆黃色錠（含第二級毒品MDA 及MDMA
    成分，俗稱搖頭丸）300 元，及每包愷他命（即第三級毒品
    Ketamine）1000 元 之價格販售予丙○○，應有營利之意圖
    ，至為灼然。又被告欲將4 顆黃色錠（含第二級毒品MDA 及
    MDMA成分，俗稱搖頭丸）及1 包愷他命（即第三級毒品Keta
    mine）販賣予丙○○，於尚未交付之際，警方雖當場扣得戊○○前向綽號「阿福」之男子所購得後供販賣之黃色錠6 顆
    （含MDA 及MDMA成分，驗餘毛重1.86公克）、愷他命16包（
    驗餘淨重6.86公克），惟並無證據證明被告係基於營利之意
    圖向綽號「阿福」之男子販入該等毒品，充其量僅能認被告
    已著手與丙○○聯繫販賣毒品之事宜，惟其尚未與丙○○達
    成交易即遭警查獲，核被告所為，屬販賣未遂，惟尚難解免
    被告應負之刑責。
  (四)綜上，被告前揭所辯顯係圖卸刑責之詞，不足採信。此部分
    事證明確，被告販賣第二級毒品及第三級毒品未遂犯行堪予
    認定，應予依法論處。
二、查毒品危害防制條例第2 條已將含MDA 及MDMA列為第二級毒
    品，並將愷他命（Ketamine）列為第三級毒品，核被告戊○○所為，係犯毒品危害防制條例第4 條第6 項、第2 項之販
    賣第二級毒品未遂罪，及同條例第4 條第6 項、第3 項之販
    賣第三級毒品未遂罪。至被告欲將4 顆黃色錠（含第二級毒
    品MDA 及MDMA成分）及1 包愷他命（即第三級毒品Ketamine
    ）販賣予丙○○，於尚未交付之際，即為警查獲，該行為核
    屬販賣未遂，公訴人認被告係犯毒品危害防制條例第4 條第
    2 項之販賣第二級毒品既遂罪嫌，及同條例第4 條第3 項之
    販賣第三級毒品既遂罪嫌，容有未洽，併此敘明。被告非法
    持有第二級毒品MDA 及MDMA之低度行為，應為非法販賣第二
    級毒品未遂之高度行為所吸收，不另論罪。被告同時販賣黃
    色錠（含第二級毒品MDA 及MDMA成分）、第三級毒品愷他命
    ，顯然係以一販賣行為而觸犯販賣第二級毒品未遂罪及販賣
    第三級毒品未遂罪，為想像競合犯，應依刑法第55條規定，
    從一重之販賣第二級毒品未遂罪處斷。被告雖已著手販賣行
    為之實施，惟尚未交付買賣之標的物（毒品），即為警查獲
    ，為未遂犯，爰依刑法第25條第2 項之規定，按既遂犯之刑
    度減輕其刑。爰審酌被告非法販賣毒品，危害國民健康及社
    會治安甚鉅，行為可訾，及被告之犯罪動機、目的、手段及
    犯罪後態度等一切情狀，量處如主文所示之刑，以示懲儆。
    至扣案之黃色錠6 顆（含第二級毒品MDA 及MDMA成分，驗餘
    毛重1.86公克）、愷他命16包（驗餘淨重6.86公克），係查
    獲之毒品，且係供被告販售，此業據被告於警詢時陳明在卷
    （見95年度偵字第25103 號偵查卷第18頁），該扣案之黃色
    錠6 顆（含第二級毒品MDA 及MDMA成分，驗餘毛重1.86公克
    ），自應依毒品危害防制條例第18條第1 項前段之規定沒收
    銷燬。至同條例對於查獲之製造、運輸、販賣、意圖販賣而
    持有、以非法方法使人施用、引誘他人施用及轉讓第三、四
    級毒品之沒收，並無特別規定，而被告販賣第三級毒品行為
    已構成犯罪，則該扣案之第三級毒品愷他命16包（驗餘淨重
    6.86公克），即屬不受法律保護之違禁物，應回歸刑法之適
    用，應依刑法第38條第1 項第1 款之規定沒收之（參照最高
    法院96年台上字第884 號判決意旨）。另扣案之門號為0000
    000000號SIM 卡1 張，係被告所有於案發時供聯絡丙○○所
    用之物，亦據被告於本院審理時供承在卷（見本院97年10月
    21日審判筆錄第10頁），應係被告供犯販賣毒品罪所用之物
    ，應依毒品危害防制條例第19條第1 項之規定沒收。另自丙○○身上扣得其本欲交付戊○○之買賣毒品價款2200元，尚
    非移轉予被告所有，難認係被告因犯罪所得之財物，而於被
    告身上所扣得之1100元，被告否認與販賣毒品有關，亦無證
    據證明與被告前揭犯行有何關聯，爰不予宣告沒收，併此敘
    明。
三、公訴意旨另以：被告戊○○基於販賣MDMA及K 他命之犯意，
    自95年9 月2 日起至同年10月29日止，在臺北縣永和市○○
    路○段120 號地下1 樓「TEMPO 」舞廳內或其外便利商店附
    近，販售予綽號「小毛」之丙○○（丙○○施用及持有部分
    業經檢察官為不起訴處分）、持用門號0000000000號手機之
    不詳女子及綽號「DJ Kimula 」、「老虎」、「9527」等人
    MDMA及K 他命數次，因認被告戊○○涉犯毒品危害防制條例
    第4 條第2 項之販賣第二級毒品罪嫌，及同條例第4 條第3
    項之販賣第三級毒品罪嫌云云（此部分不包含被告上揭論罪
    科刑之部分）。公訴人認被告涉有販賣第二級毒品罪嫌及販
    賣第三級毒品罪嫌，無非係以被告於警詢時自白，及證人丙○○於警詢、偵查時之證詞，暨台灣大哥大資料查詢表（即
    門號0000000000號行動電話通聯資料）、基地台位置地圖、
    臺灣板橋地方法院檢察署96年5 月8 日勘驗筆錄，為其論據
    。訊據被告堅決否認上開販賣第二級毒品及販賣第三級毒品
    之犯行，辯稱：伊沒有販賣毒品予持用門號0000000000 號
    手機之不詳女子及綽號「DJ Kimula 」、「老虎」、「9527
    」等人，且伊僅於95年10月29日拿毒品給丙○○，之前伊均
    未拿毒品給丙○○等語。惟按犯罪事實應依證據認定之，無
    證據不得認定犯罪事實，刑事訴訟法第154 條第2 項定有明
    文。次按認定不利於被告之事實，須依積極證據，茍積極之
    證據本身存有瑕疵而不足為不利於被告事實之認定，即應為
    有利於被告之認定，更不必有何有利之證據，而此用以證明
    犯罪事實之證據，猶須於通常一般人均不至於有所懷疑，堪
    予確信其已臻真實者，始得據以為有罪之認定，倘其證明尚
    未達到此一程度，而有合理性之懷疑存在，致使無從為有罪
    之確信時，即應為無罪之判決，此有最高法院30年上字第81
    6 號判例意旨可資參照。而刑事訴訟法第161 條已於91年2
    月8 日修正公布，其第一項規定：檢察官就被告犯罪事實，
    應負舉證責任，並指出證明之方法，因此檢察官對於起訴之
    犯罪事實，應負提出證據及說服之實質舉證責任，倘所提出
    之證據，不足為被告有罪之積極證明，或其指出證明之方法
    ，無從說服法院以形成被告有罪之心證，基於無罪推定之原
    則，自應為被告無罪判決之諭知，最高法院92年台上字第12
    8 號判例可資參照。又當事人得聲請法院調查證據，而法院
    為發見真實，亦得依職權調查證據，但限於維護公平正義或
    對被告之利益有重大關係之事項為限，修正刑事訴訟法第一
    百六十三條第一、二項定有明文。故法院固得依職權調查證
    據，但並無蒐集證據之義務。蒐集證據乃檢察官或自訴人之
    職責，事實審法院應以調查證據為其主要職責，其調查之範
    圍，亦以審判中所存在之一切證據為限，案內不存在之證據
    ，即不得責令法院為發現真實，應依職權從各方面蒐集證據
    （最高法院91年度臺上字第5846號判決可資參照）。經查：
  (一)被告於警詢時固供稱：於29日1 時30分許，已出售K 他命1
    包及搖頭丸1 顆給DJ介紹的朋友（該DJ綽號為KIMULA，伊不
    知其真實姓名），向伊購買毒品之人，伊亦不知道他綽號及
    真實姓名年籍（是由KIMULA撥打伊行動電話，叫伊於永和路
    1 段85號超商前等他朋友，他朋友到時，問伊是否為阿泰，
    確認後伊即帶他上伊自小客內交易），販售該毒品收取新台
    幣11O0元，伊販售毒品約2 、3 星期，有販售給丙○○約3
    、4 次，他都向伊購買搖頭丸，一次都一顆，販售價格均為
    300 元，但時間及地點伊已模糊，還有綽號9527、老虎等人
    ，還有其他人是經介紹才找伊購買毒品，伊不知道他們是誰
    云云（見95年度偵字第25103 號偵查卷第19頁），證人丙○○於警詢、偵查時均供證：伊約從中秋節起（約10月初起）
    迄今已購買約10多次（詳細次數已模糊是約計），都打行動
    電話給戊○○，購買K 他命及搖頭丸都是與他相約在永和路
    1 段85號前之統一超商前交易（即TEMPO 舞廳對面超商）等
    語（見95年度偵字第25103 號偵查卷第11頁、第51頁），然
    依被告之前開警詢供詞及證人丙○○之上開證詞，均不能確
    認被告販賣毒品予丙○○之具體時間、次數，至依卷附台灣
    大哥大資料查詢表（即丙○○所使用門號0000000000號行動
    電話通聯資料）、基地台位置地圖（見95年度偵字第25103
    號偵查卷第55頁至第72頁，及96年度偵續字第178 號偵查卷
    第25頁），固足認丙○○所使用門號0000000000號行動電話
    ，自95年9 月2 日起至同年10月29日止，有與戊○○所使用
    之門號0000000000號行動電話多次通聯之紀錄，且基地台位
    置均在臺北縣永和市○○路○ 段附近，惟縱認被告於該段期
    間確有與丙○○多次以行動電話聯繫並相約見面，亦難以確
    認該等多次相約見面時，即有交易毒品之行為，矧證人丙○○於本院審理時證稱：伊僅於為警查獲這一次，跟被告拿毒
    品，之前都沒有跟被告拿過毒品等語（見本院97年10月21日
    審判筆錄第7 頁），公訴人既無法舉證證明被告於95年10月
    29日為警查獲前販售毒品予丙○○之具體時間、次數，自不
    能僅憑被告及證人丙○○上開籠統模糊之陳述，即遽認被告
    確有於95年10月29日為警查獲前多次販售毒品予丙○○。
  (二)復次，被告於警詢時雖另供述：其於95年10月29日1 時30分
    許，已出售K 他命1 包及搖頭丸1 顆給綽號為「KIMULA」所
    介紹之朋友及綽號「9527」、「老虎」之人等情，然遍觀全
    案卷，被告於警詢時所供上開販賣毒品之對象，渠等真實姓
    名、年籍資料均付之闕如，且公訴人亦未能舉證證明被告究
    係於何時、地販售毒品予綽號「9527」、「老虎」之人，及
    販售毒品之具體方式，自亦不能僅憑被告之上開籠統自白，
    即認被告確有販賣毒品予綽號「DJ KIMULA 」「9527」、「
    老虎」之人。至戊○○所使用門號為0000000000號SIM 卡內
    ，固有於95年10月14日接收自門號0000000000號行動電話所
    傳送內容為「我是昨天在天波去找你拿衣服的那個女的，真
    的很對不起，老闆有對你做什麼決定嗎？真的很抱歉! 我不
    知道你們不能賣，下次在好好跟你道歉」之簡訊，此有臺灣
    板橋地方法院檢察署96年5 月8 日勘驗筆錄暨附件照片可稽
    （見96年度偵續字第178 號偵查卷第5 頁及第14頁），然觀
    諸該簡訊內容，亦無法遽認被告確有販售搖頭丸等毒品予持
    用門號0000000000號行動電話之人，而被告聲請傳喚證人蘇
    永和，以證明被告係賣衣服予持用門號0000000000號行動電
    話之人，已無必要，併此敘明。
  (三)綜上，檢察官對於上揭公訴意旨所指被告販賣第二級毒品罪
    嫌及販賣第三級毒品罪嫌，依其所提被告於警詢時自白，及
    證人丙○○於警詢、偵查時之證詞，暨台灣大哥大資料查詢
    表（即門號0000000000號行動電話通聯資料）、基地台位置
    地圖、臺灣板橋地方法院檢察署96年5 月8 日勘驗筆錄，均
    不足為被告販賣第二級毒品罪及販賣第三級毒品罪之積極證
    明，且無從說服本院以形成被告有犯販賣第二級毒品罪及販
    賣第三級毒品罪之心證，揆諸前揭說明，就被告所涉上揭公
    訴意旨所指販賣第二級毒品及販賣第三級毒品部分，基於無
    罪推定之原則，本應為被告無罪判決之諭知，因公訴意旨認
    此部份與上揭論罪部份有實質上一罪之集合犯關係，爰不另
    為無罪之諭知，併予敘明。
據上論斷，應依刑事訴訟法第299 條第1 項前段，毒品危害防制
條例第4 條第2 項、第3 項、第6 項、第18條第1 項、第19條第
1 項，刑法第11條前段、第55條、第25條第2 項、第38條第1 項
第1 款，判決如主文。
本案經檢察官林俊峰到庭執行職務。
中    華    民    國    97    年    11    月    11    日
                  刑事第十庭    審判長法  官  林海祥
                                      法  官  楊博欽
                                      法  官  許炎灶
上列正本證明與原本無異。
如不服本判決，應於判決送達後10日內敘明上訴理由，向本院提
出上訴狀（應附繕本），上訴於臺灣高等法院。
                                      書記官  陳金鳳
中    華    民    國    97    年    11    月    12    日
附錄本案論罪科刑法條全文：
毒品危害防制條例第4條
製造、運輸、販賣第一級毒品者，處死刑或無期徒刑；處無期徒
刑者，得併科新臺幣 1 千萬元以下罰金。
製造、運輸、販賣第二級毒品者，處無期徒刑或 7 年以上有期徒
刑，得併科新臺幣 7 百萬元以下罰金。
製造、運輸、販賣第三級毒品者，處 5 年以上有期徒刑，得併科
新臺幣 5 百萬元以下罰金。
製造、運輸、販賣第四級毒品者，處 3 年以上 10 年以下有期徒
刑，得併科新臺幣 3 百萬元以下罰金。
製造、運輸、販賣專供製造或施用毒品之器具者，處 1 年以上 7
年以下有期徒刑，得併科新臺幣 1 百萬元以下罰金。
前五項之未遂犯罰之。


司法院資訊處製作；財團法人民間司法改革基金會備份。
